【裁判字號】    90,上易,2186
【裁判日期】    900629
【裁判案由】    侵占
【裁判全文】
臺灣高等法院刑事判決                            九十年度上易字第二一八六號
    上  訴  人
    即  被  告  甲○○
右上訴人因侵占案件，不服臺灣臺北地方法院九十年度易字第八０七號，中華民國九
十五月八日第一審判決（起訴案號：臺灣臺北地方法院檢察署八十九年度偵字第一二
七二四號）提起上訴，本院判決如左：
    主  文
上訴駁回。
    理  由
一、公訴意旨略以：甲○○於民國八十六年十一月二十日，與東侑交通有限公司（以
    下簡稱東侑公司）簽訂臺北市計程車客運業駕駛人自備車輛參與經營契約，約定
    由甲○○提供引擎號碼為Ｍ四Ａ０四一二四號之車身一輛，登記在東侑公司名下
    ，並由東侑公司提供車牌號碼為ＢＷ─一０一號之營業小客車牌照二面及行車執
    照予甲○○營業使用，而甲○○所提供之上開車身係向東侑公司以總價新臺幣（
    下同）十五萬元所購買，以每期本息一萬四千五百元，自八十六年十二月二十四
    日起至八十七年十二月二十四日止共十二期之方式，分期攤還。另甲○○並須按
    月繳納靠行費（包括車牌租金）一千二百元予東侑公司。詎甲○○意圖為自己不
    法之所有，於繳納三期之分期款及至八十七年五月之靠行費用後，即未再繳納任
    何費用，將上開車牌二面取下置於其原來所有之車體上使用，並使用該號牌之行
    車執照，易持有為己有，將之侵占入己。嗣東侑公司屢向甲○○追討費用未果，
    始發現上情。因認被告甲○○涉犯刑法第三百三十五條第一項之侵占罪嫌云云。
二、按案件由犯罪地或被告之住所、居所或所在地之法院管轄，而無管轄權之案件，
    應諭知管轄錯誤之判決，並同時諭知移送於管轄法院。又，管轄錯誤之判決並得
    不經言詞辯論為之，刑事訴訟法第五條第一項、第三百零七條分別定有明文。次
    按被告之住所、居所或所在地，係以起訴時為標準，最高法院四十八年台上字第
    八三七號亦著有判例。經查：本件被告甲○○於九十年三月二十二日本案起訴時
    ，其住、居所均在台北市○○區○○路三四二號五樓，有法務部戶役政連結作業
    系統查詢資料一紙在卷可稽。復查，被告拆卸東侑公司所提供之ＢＷ─一０一號
    營業小客車車牌，將之改懸掛在另一福特全壘打轎車上之地點，係在其台北市北
    投區住所等情，亦據被告供陳在卷（見原審卷第十八頁）。從而，公訴人所指之
    被告侵占罪嫌茍若成立，其行為地亦在臺灣士林地方法院轄區。本件公訴人起訴
    時，被告住所、居所或犯罪行為地既均非在臺灣臺北地方法院管轄區域，臺灣臺
    北地方法院即無管轄之權。原臺灣臺北地方法院因之不經言詞辯論，為管轄錯誤
    之判決，並諭知移轉於有管轄權之台灣士林地方法院，核無不合。被告之上訴意
    旨否認犯罪，並執以指摘原判決不當，為無理由。爰不經言詞辯論，逕予駁回其
    上訴。
三、據上論斷，應依刑事訴訟法第三百七十二條、第三百六十八條，判決如主文。
中      華      民      國      九十      年      六    月    二十九    日
                              臺灣高等法院刑事第十二庭
                                  審判長法  官   劉  景  星
                                        法  官   蔡  國  在
                                        法  官   陳  博  志
右正本證明與原本無異。
不得上訴。
                                        書記官   陳  嘉  文
中      華      民      國     九十     年     七     月       二       日


司法院資訊處製作；財團法人民間司法改革基金會備份。
